臺灣臺北地方法院刑事判決　　　　　　　　　　　　　九十三年度自字第一九九號
　　自　訴　人　戊○○
　　代　理　人　林玟岑律師
　　被　　　告　甲○○
　　選任辯護人　許麗紅律師
　　被　　　告　己○○
右列被告等因背信等案件，經自訴人提起自訴，本院判決如左：
    主  文
甲○○、己○○均無罪。
    理  由
一、自訴意旨略以：
（一）坐落臺北縣八里鄉○○○段○道坑口小段第三之一號土地及其上建物門牌號碼
      臺北縣八里鄉○○○路六之一號一樓及二樓（後於民國九十二年十一月二十六
      日門牌整編為臺北縣八里鄉○○路○段五三號一樓及二樓，下稱八里房地），
      係自訴人於八十七年間因代償原所有權人丁○○對案外人丙○○之債務新臺幣
      （下同）一千二百萬元後，丁○○依約應將八里房地讓與自訴人時，自訴人委
      請被告甲○○為八里房地之登記名義人，並於完成登記後，由自訴人保管該房
      地之權狀原本；嗣被告甲○○於九十年八月間應自訴人請求，將印鑑證明、印
      鑑章等有關八里房地過戶資料交付自訴人，俾便自訴人得持以為過戶登記。詎
      被告甲○○於交付上開過戶資料予自訴人後，乘自訴人尚未過戶之際，竟意圖
      為自己不法之利益，先於九十一年三月十九日，明知八里房地所有權狀係由自
      訴人保管並未遺失，竟向臺北縣淡水地政事務所申請補發，使該事務所承辦公
      務員將上開不實事項登載於其職務上所掌之公文書，足以生地政資料不實及自
      訴人之損害；嗣則於九十二年四月二十二日竟擅自將八里房地讓售予案外人吳
      伯毅，而為違背其僅係該房地登記名義人任務之行為，致生損害於自訴人之財
      產；
（二）又被告甲○○、己○○為亞青建設股份有限公司（下稱亞青公司）之負責人及
      副理，明知坐落臺北縣貢寮鄉○○段內寮小段第四七三之二號土地及其上建物
      門牌號碼臺北縣貢寮鄉○○街九十號三樓之一及三樓之二等二戶房地（下稱貢
      寮房地）為自訴人所有，竟共同基於意圖為自己不法利益之犯意聯絡，推由被
      告己○○擅自將貢寮房地出賣予案外人乙○○並交付之；因認被告甲○○涉犯
      刑法第二百十四條之使公務員登載不實罪、第三百四十二條第一項之背信罪、
      第三百二十條第二項之竊占罪嫌，被告己○○則涉犯刑法第三百二十條第二項
      之竊占罪嫌云云。
二、按犯罪事實應依證據認定之，無證據不得認定犯罪事實；不能證明被告犯罪者，
    應諭知無罪之判決，並於自訴程序準用之，刑事訴訟法第一百五十四條第二項、
    第三百零一條第一項、第三百四十三條分別定有明文。次按刑法第三百二十條第
    二項竊占罪之成立，除客觀上有占有他人不動產之行為外，主觀上亦須有為自己
    或第三人不法利益之意圖，始克成立。訊據被告甲○○固坦承於九十一年三月十
    九日向臺北縣淡水地政事務所申請補發八里房地所有權狀原本，並於九十二年四
    月二十二日將該房地讓售吳伯毅，及指示被告己○○出售自訴人所有之貢寮房地
    等情，被告己○○則坦承將貢寮房地出售並交付予乙○○乙節，惟均堅詞否認上
    開自訴人所指之犯行，被告甲○○辯稱：丁○○原係自訴人之會計，因虧空款項
    一千多萬元，始將八里房地給予自訴人以為抵扣，但未辦理所有權移轉手續；嗣
    自訴人為籌措競選經費，持該房地委其代借一千二百萬元，其遂向其姐夫丙○○
    代借一千二百萬元予自訴人，嗣該筆款項由亞青公司償還，故由其取得八里房地
    之所有權以為補貼及報酬；其與自訴人原均係亞青公司之股東，公司為回饋出資
    股東，往往將每批起造完畢，而股東依該次興建出資比例所分得之房屋，逕登記
    為各該股東所有，之後各股東為出脫所分得之房地，配合公司之銷售作業，委由
    公司代為出售名下房地，事屬常有，故各房地之所有權狀、印鑑證明之保管經常
    交由員工處理，何以八里房地之所有權狀會落入自訴人手中，其不得而知，因找
    不到權狀故才會向地政事務所申請補發權狀；又自訴人確為貢寮房地之原所有權
    人，但因自訴人以該房地向中聯信託投資股份有限公司（下稱中聯信託）抵押借
    款時，乃以其為連帶保證人，嗣自訴人未能清償借款而由其代償，並繼受中聯信
    託第一順位抵押權人之地位，嗣因自訴人未能返還其代償之款項，致遭其查封拍
    賣前開房地，其為保障權益，乃事先出賣，預計於法院拍賣時直接承受上揭房地
    ，但其並未授權同意乙○○占有該房地等語，被告己○○則辯以：貢寮房地原本
    雖為自訴人所有，但被告甲○○有抵押權存在，故亞青公司委託伊出面將該房地
    出售予乙○○，又因上開房地地處偏遠管理不易，故在乙○○繳交訂金後，伊即
    將該房地交付乙○○使用並由乙○○代繳管理費及水電費，並無取得不法利益之
    意圖等語。經查：
（一）八里房地部分：
      自訴人主張其方為八里房地之實際所有權人，被告甲○○僅受其委託擔任登記
      名義人乙節，無非以八里房地係其代償丁○○對丙○○之借款而取得，及房地
      所有權狀原本始終由其保管等情為其論據。惟查，證人丙○○於本院九十三年
      十月二十九日審理時證稱：當初係其妻舅被告甲○○以代自訴人借款為由，持
      八里房地來向其借款一千二百萬元，謂事成後被告甲○○可得房地為酬庸；其
      本來不想借，因其認八里房地沒有價值，但後來被告甲○○開票保證，其才願
      意借款，又因為設定抵押權之八里房地為丁○○所有，故借款是交給丁○○，
      但丁○○和自訴人間之關係其不清楚等語，足見當初被告甲○○確係以代自訴
      人借款為由向證人丙○○商借一千二百萬元；自訴人雖稱係丁○○向丙○○借
      款，並由伊代償云云，但經本院曉諭後，自訴人始終未能提出其代丁○○清償
      對丙○○債務之證明，是自訴人主張其因代償債務而取得八里房地之實際所有
      權一節，尚未能舉證以實其說。又查，自八十七年十一月十八日八里房地登記
      為被告甲○○所有之日起，至九十一年三月十九日被告甲○○申請補發該房地
      所有權狀原本之日止，上開房地計分別於八十八年三月三日、八十九年五月十
      六日、九十年四月二十四日三度設定抵押權，此有臺北縣淡水地政事務所關於
      八里房地之異動索引查詢一份在卷可稽，自訴人復表示上開抵押權設定非其所
      為，亦未得其同意等語，是倘若八里房地之所有權狀原本確係交由自訴人保管
      以為實際所有權人之保障，被告甲○○應無從在未經自訴人同意之情形下，屢
      屢取得所有權狀原本以辦理抵押權設定登記，再參酌自訴人未能提出其他其與
      被告甲○○間就八里房地有信託關係存在之證明，是要不能僅以自訴人現時手
      中有上開房地之所有權狀原本，即遽認自訴人為該房地之實際所有權人，且該
      權狀原本始終在其保管中；從而，尚不能證明被告甲○○與自訴人間就八里房
      地存在信託關係，及被告甲○○明知所有權狀為自訴人持有並未遺失，而有前
      開自訴人所指之背信及使公務員登載不實犯行。
（二）貢寮房地部分：
  　　查自訴人本為貢寮房地之所有權人，其曾以該房地向中聯信託抵押借款並以被
      告甲○○為連帶保證人，嗣自訴人因未清償上開借款，由被告甲○○代為清償
      ，並因而繼受中聯信託就貢寮房地第一順位抵押權人之地位，嗣又因自訴人未
      能返還被告甲○○所代償之款項，致遭被告甲○○查封拍賣前開房地等情，有
      匯款單三紙、代償證明書一紙、臺灣基隆地方法院九十三年八月五日基院慧九
      十三執實字第三八九二號民事執行處通知一份存卷為憑；被告甲○○就貢寮房
      地既有第一順位抵押權存在，並已聲請法院查封拍賣該房地，其因恐法院拍賣
      價金偏低致其權益受損，指示被告己○○先行出賣上開房地，預計於法院拍賣
      時直接承受上揭房地，被告己○○因而將該房地出售予乙○○，並暫先將房地
      交付乙○○使用，均難認有為自己不法利益之意圖，揆諸首揭說明，尚不該當
      刑法第三百二十條第二項之竊占罪。
三、綜上所述，本件不能證明被告甲○○有自訴人所指之背信及使公務員登載不實之
    犯行，亦不足認定被告甲○○、己○○有意圖為自己不法利益而竊占貢寮房地之
    犯行，揆諸首開法條意旨，自應為被告甲○○、己○○無罪判決之諭知。
據上論斷，應依刑事訴訟法第三百四十三條、第三百零一條第一項，判決如主文。
中　　　華　　　民　　　國　　九十三　　年　　 十二 　　月　　　三　　　日
                                      臺灣臺北地方法院刑事第三庭
                                          審判長法  官　劉 慧 芬
                                          　　　法　官　蔡 如 琪
                                          　　　法　官　歐陽漢菁
右正本證明與原本無異。
如不服本判決，應於判決送達後十日內，向本院提出上訴狀。
                                                書記官  沈 芳 君
中　　　華　　　民　　　國　　九十三　　年　　 十二 　　月　　　六　　　日
